臺灣高等法院民事裁定　　　　　　　　　　　　　　　　九十二年度再字第四五號
　　聲　請　人　豪旭實業有限公司
　　法定代理人　葉南燦
　　相　對　人　金儀股份有限公司
　　法定代理人　陳麗如
右當事人間履行契約事件，聲請人對於中華民國九十二年二月十四日本院九十年度再
字第一二六號確定裁定，聲請再審，本院裁定如左：
    主      文
聲請駁回。
聲請再審訴訟費用由聲請人負擔。
    理      由
一、本件聲請意旨略以：伊於本院提起再審之訴聲明為：(一)本院八十九年度重上更(二)
    字第一三七號確定判決主文第一項、第二項，將第一審關於確認伊對於相對人之
    債權新台幣（下同）三萬七千三百四十元不存在部分廢棄。(二)駁回伊在第一審之
    訴駁回之判決廢棄。本院九十年度再字第一二六號確定裁定僅就請求廢棄上開(一)
    部分即三萬七千三百四十元債權不存在部分予以審酌，誤認訴訟標的金額只有三
    萬七千三百四十元。惟關於聲明(二)部分伊在第一審判決被駁回者為「新台幣十二
    萬零八百三十元部分及塗銷最高限額八百九十萬元之抵押權設定登記部分」，此
    部分之訴訟標的價額已逾一百五十萬元，自可上訴第三審，乃原確定裁定未適用
    可上訴第三審之法規，且漏未審酌再審起訴聲明(二)部分及第一審判決駁回伊起訴
    部分，而有民事訴訟法第四百九十六條第一項第一款適用法規錯誤及同條項第十
    三款漏未審酌證物之再審理由，爰聲請再審，並求為廢棄原確定裁定。
二、按確定之裁定，有適用法規顯有錯誤情形者，得聲請再審，民事訴訟法第五百零
    七條、第四百九十六條第一項第一款定有明文。惟所謂適用法規顯有錯誤，係指
    確定判決所適用之法規顯然不合法律之規定或與司法院尚有效之大法官會議之解
    釋或最高法院尚有效之判例顯然違反者而言（最高法院六十年台再字第一七０號
    判例、五十七年台上字第一０九一號判例意旨參照）。又對於財產權訴訟之第二
    審判決，如因上訴所得受之利益，不逾一百萬元者，不得上訴，為民事訴訟法第
    四百六十六條第一項所明定。該上訴利益額數，業經司法院依同法條第三項規定
    於民國九十一年一月二十九日以（九一）院台廳民一字第０三０七五號令，提高
    為一百五十萬元，並自同年二月八日起實施。再按對於不得上訴之第二審判決提
    起上訴者，依同法第四百八十一條準用第四百四十二條第一項之規定，原第二審
    法院應認其上訴為不合法，以裁定駁回之。聲請人主張其就本院八十九年度重上
    更(二)字第一三七號確定判決提起再審之訴，訴訟標的價額已逾一百五十萬元，係
    可上訴第三審云云，惟查：
  (一)本件聲請人與第一審共同原告葉南炫於前訴訟程序起訴主張：聲請人與訴外人兆
    瑞股份有限公司（下稱兆瑞公司）於七十九年二月五日訂立經銷合約，並由葉南
    炫提供坐落台北市○○○路○段一０六巷三弄五九０號三樓房屋及其坐落基地設
    定最高限額八百九十萬元之抵押權予兆瑞公司，以擔保聲請人所欠貨款之清償。
    嗣聲請人於七十九年十一月及十二月依合約購買呼叫器一千七百八十五只，每只
    單價四千一百四十元，總價為七百三十八萬九千九百元，業已付清價款。詎相對
    人於八十一年十二月二日合併兆瑞公司，承受該公司之一切權利義務，竟表示七
    十九年十一月及十二月份貨款係七百八十三萬五千四百八十二元，且尚未清償為
    由，聲請裁定拍賣葉南炫所有上開抵押物等情，求為確認相對人對於聲請人之七
    百八十三萬五千四百八十二元貨款債權不存在，及相對人應將上開抵押權設定登
    記塗銷之判決。嗣經台灣台北地方法院以八十二年度重訴字第九六六號判決確認
    相對人對於聲請人之貨款債權超過十二萬零八百三十元部分不存在，駁回聲請人
    其餘請求與葉南炫請求相對人塗銷抵押權登記部分。兩造就不利部分各自上訴後
    ，上開聲請人請求確認其中七萬五千八百三十元貨款債權不存在部分，及葉南炫
    請求相對人塗銷抵押權登記部分，經本院八十三年度重上字第一九五號判決渠等
    敗訴後，聲請人及葉南炫均未上訴而告確定；又經本院八十五年度重上更(一)字第
    三號判決：確認聲請人與相對人間至七十九年十二月三十一日止之貨款債權，除
    第一審判決第一項十二萬零八百三十元中之四萬五千元外，超過三百十八萬八千
    八百八十七元部分不存在。聲請人及相對人各就其敗訴部分上訴，經最高法院以
    八十九年度台上字第一九八０號判決：原判決關於確認相對人對於聲請人之債權
    四十九萬八千八百九十六元不存在部分廢棄，發回本院，而駁回聲請人之上訴（
    即請求確認相對人對於聲請人三百二十三萬三千八百八十七元貨款債權不存在部
    分45000＋0000000＝0000000）及相對人其餘上訴（即相對人對於聲請人四百零
    二萬六千八百六十九元貨款債權不存在部分0000000－00000－0000000－098896
    ＝0000000），是除上開確認相對人對於聲請人之貨款債權四十九萬八千八百九
    十六元不存在部分及該部分訴訟費用尚未確定外，其餘請求均告判決確定，故本
    院八十九年度重上更(二)字第一三七號審理範圍亦僅止於此未確定部分等情，業經
    本院調閱前訴訟程序歷審卷宗核對無訛。
  (二)本院八十九年度重上更(二)字第一三七號事件審理範圍既僅限於上開未確定之四十
    九萬八千八百九十六元債權存在與否，自不及於已確定之葉南炫請求相對人塗銷
    抵押權登記部分。就此本院於九十年十月三十日判決主文第一項至第三項載明「
    原判決關於確認上訴人（即相對人）金儀股份有限公司對於被上訴人（即聲請人
    ）豪旭實業有限公司之債權新台幣萬柒仟佰肆拾元不存在部分，及該部分訴
    訟費用之裁判均廢棄。右廢棄部分，被上訴人豪旭實業有限公司在第一審之訴駁
    回。金儀股份有限公司其餘上訴駁回。」，是聲請人就此判決之上訴利益僅三萬
    七千三百四十元，且因該案之訴訟標的金額未逾一百萬元，判決正本並載明「不
    得上訴」，亦有卷附該民事判決可稽。
  (三)本件聲請人就本院八十九年度重上更(二)字第一三七號確定判決提起再審之訴，經
    本院以九十年度再字第一二六號受理，依聲請人民事再審起訴狀上所載聲明為「
    本院八十九年度重上更(二)字第一三七號確定判決主文第一項、第二項將第一審關
    於確認再審被告（即相對人）對於再審原告（即聲請人）之債權新台幣三萬七千
    三百四十元不存在部分廢棄並駁回再審原告在第一審之訴駁回之判決廢棄。
    右廢棄部分，改判駁回再審被告之上訴」，核其訴訟標的金額為三萬七千三百四
    十元，聲請人亦據此繳納再審之訴裁判費五百六十三元。本院九十年度再字第一
    二六號判決駁回聲請人再審之訴，聲請人提起第三審上訴所得受之利益顯未逾一
    百五十萬元，自在不得上訴之列，原確定裁定因認聲請人之上訴為不合法，以裁
    定駁回，於法並無違背。聲請人以原確定裁定適用不得上訴第三審之法規有錯誤
    ，而有民事訴訟法第四百九十六條第一項第一款之再審事由，自非可取。
三、次依民事訴訟法第五百零七條、第四百九十六條第一項第十三款規定，對於確定
    裁定，當事人發現未經斟酌之證物或得使用該證物，如經斟酌可受較有利益之裁
    判者，得聲請再審。所謂當事人發見未經斟酌之證物或得使用之證物者，係指該
    證物於前訴訟程序事實審言詞辯論終結前已存在，當事人不知有此致未能提出或
    雖知而不能使用者而言。本件聲請人主張原確定裁定就其聲明「駁回再審原告在
    第一審之訴駁回之判決廢棄」與前訴訟程序第一審判決漏未審酌云云。惟查關於
    聲請人上開聲明及前訴訟程序第一審判決均為聲請人所知悉並提出於法院，且原
    確定裁定業已就聲請人再審之訴聲明全部予以審酌，據以核定訴訟標的金額為三
    萬七千三百四十元，自與民事訴訟法第四百九十六條第一項第十三款所稱發現未
    經斟酌之新證物不符，聲請人主張原確定裁定有民事訴訟法第四百九十六條第一
    項第十三款之再審事由，亦無可取。
四、據上論結，本件再審聲請為無理由，爰依民事訴訟法第五百零七條、第五百零二
    條第二項、第九十五條、第七十八條，裁定如主文。
中　　　華　　　民　　　國　　九十三　　年　　　九　　　月　　　十七　　日
                              民事第十六庭
                                  審判長法　官　阮　富　枝
                                        法　官　黃　豐　澤
                                        法　官　林　麗　玲
正本係照原本作成。
不得抗告。
中　　　華　　　民　　　國　　九十三　　年　　　九　　　月　　 二十 　　日
　　　　　　　　　　　　　　　　　　　　書記官　鄭　淑　昀
